臺灣臺南地方法院民事判決　　　　　　　 95年度訴字第603號
原　　　告　丁○○
　　　　　　乙○○○
共同
訴訟代理人　林瑞成律師
被　　　告　甲○○
　　　　　　　　　　　　6樓之.
　　　　　　戊○○
兼訴訟代理人丙○○
上列當事人間請求侵權行為損害賠償事件，經本院96年8月1日言
詞辯論終結，判決如下：
    主    文
原告之訴及假執行之聲請均駁回。
訴訟費用由原告負擔。
    事實及理由
一、原告起訴主張：（一）原告二人為夫妻，被告三人與原告丁○○為兄弟姊妹。被告三人自民國92年以來，即與原告因案
    涉訟於法院，詎被告三人因此心生不滿，由被告丙○○撰寫
    陳情書（以下簡稱系爭陳情書），並由被告三人簽名後寄至
    馬祖防衛司令部及國防部，惡意詆毀原告。該陳情書指述：
    「（原告讓）父親（沈新基）在溫哥華住不到一年即將父親
    送回台灣」「依丁○○夫妻具掠奪性格，勢必再回來偷賣老
    人家僅剩的建地及房子。果然丁○○之妻陳秀姬於90年又回
    國偷賣土地未成」「父親名下…現金部分已被丁○○在溫哥
    華侵占」「因父親中風多年行動不便，身體逐漸退化，丁○○、乙○○○兩人便專程回國想再爭取父母親最後的財產（
    土地）。」「他們（丁○○、乙○○○）想不到已找好買主
    卻無法賣地…因此憎恨在心，逼迫父母親要解除信託，令父
    母不堪其擾，兩老及印傭皆逃離新營至高雄丙○○家。」「
    丁○○、乙○○○在國外11年未盡奉養父母之責，如今又回
    國中傷…丙○○，企圖妨害丙○○事業，以達其爭取財產之
    目的。」「父母親已委託…蘇建榮律師…觀察及蒐證丁○○
    夫妻之偏差之言行…」等，均屬子虛烏、內容不實之事項，
    被告並於93年6月22日端午節時，將上開陳情書，以文字散
    播方式製成傳單，逕至原告於台南縣新營市老家（地址：台
    南縣新營市○○路163巷5號）附近，公然發送上開內容不實
    且足以詆毀原告之陳情書，自已構成侵害原告之名譽。（二
    ）被告甲○○、戊○○於鈞院93年度自字第87號誹謗案件
    ，94年8月4日行準備程序時承認：「…丙○○才寫了自訴人
    所說的這份陳情書，他有給我們看，我們看了之後，認為大
    致上的情形確實是如該陳請書之內容，所以我們都才簽名…
    我們聯名陳情到馬祖防衛司令部…」足證上開陳情書為被告
    所寫並寄至馬祖防衛司令部、國防部，並足以侵害原告名譽
    。又被告將上開陳情書大量印製成傳單，於93年6月22日端
    午節時，至台南縣新營市○○路163巷5號附近公然發送，其
    侵害原告名譽之情節重大，此經證人廖月霞於鈞院93年度自
    字第87號誹謗案件結證屬實，並有94.12.1審判筆錄附呈可
    稽。（三）原告出國至加拿大後，為侍奉父親沈新基，曾為
    其辦理加拿大永久居民證，且父親亦至加拿大居住，原告絕
    無棄養父親之情事，在沈新基回國後，原告夫妻時常輪流返
    台陪伴照顧父親，而且原告亦經常委託羅憲明匯款給父親，
    作為生活費及繳付每年地價稅及翻修老家房屋之費用，況從
    兩造之母親陳錦華所寫之紙條亦可證原告確實一直奉養父母
    親，因此被告於陳情書所言確與事實不符，自已侵害原告名
    譽，尤有進者，被告強將父親沈新基帶走、惡意藏匿，反稱
    原告逼迫沈新基、陳錦華及外傭逃離家園，因此被告顯故意
    侵害原告名譽。（四）按名譽權為人格權之內容，每個人有
    免於他人毀損其名譽之權利，如指摘不實內容，足於減損他
    人名譽，被害人得依民法第195條規定請求損害賠償，初不
    以加害人有「意圖散佈於眾」為要件，故民法第195條之構
    成要件事實，尚與刑法第310條規定尚屬有別，因此被告於
    「陳情書」虛構事實、撰寫足以毀損原告名譽之內容，縱原
    告無法證明被告於93年6 月22日於台南縣新營市○○路163
    巷5號原告住處附近散發「陳情書」，即就被告將「陳情書
    」寄至馬祖防衛司令部及國防部而言，被告顯有毀損原告名
    譽之行為，應負侵權行為損害賠償責任。（五）查「陳情書
    」係由被告撰寫及寄至馬祖防衛司令部及國防部，被告應係
    持有「陳情書」之人，故由以上事實即可推認被告曾將「陳
    情書」製作成傳單予以散發，且縱非其親自散發，亦係委託
    他人散發，其有故意或過失之侵權行為之歸責事由甚明，自
    應負侵權行為損害賠償責任等語。並聲明：１被告應連帶給
    付原告丁○○八十萬元，乙○○○八十萬元及均自起訴狀副
    本送達被告之翌日起至清償日止依年息百分之五計算之利息
    。２被告應連續三日於中國時報、聯合報登載道歉啟事。３
    請准供擔保宣告假執行。
二、被告則以：（一）原告起訴狀內容及所述理由均不實在，與
    事實完全不符。原告主張對己有利之事實應負舉證之責，惟
　　原告迄今仍未能舉證以實其說，起訴狀所附證物亦與本案無
  　關，根本無法證明其待證事項。（二）經查，自92年迄今將
　　近4年間，丁○○夫婦對家屬親人所密集發動之各類民、刑
    事訴訟，合計竟已達49個案號（次），平均約30至45天即對
    家人發動乙件訴訟案，不到終審判決還不易罷休，看來似對
    告狀連連樂此不疲﹖這還不包括丁○○與案外他人間多年來
    之其他各類訟爭。惟查，反覆審理丁○○與家人間相關同一
    事實內容之法官已逾100位之多，亦已使司法機關反反覆覆
    妄為啟動無益之審判，浪費程序、徒增司法資源，而案外人
    沈新基老先生（即雙方之83歲高齡父親），亦已親赴刑事庭
    出庭證言計隔離訊問4次，就系爭案件完全相同之情節內容
    等，清楚表達一樣的證言略以︰明確證稱並無丁○○所不實
    指摘之情事等語資為抗辯，並聲明：１原告之訴及假執行之
    聲請均駁回。２如受不利判決，願供擔保免假執行。
三、本件經協商並簡化爭點後，確認兩造不爭執及爭執事項如下
    （本院96年8月1日言詞辯論筆錄，本院卷，274至275頁）：
    【兩造不爭執事項】
    （一）被告甲○○、戊○○於民國92年間曾經寄發系爭陳情
          書給國防部部長。
　　（二）93年6月22日原告在新營市○○路住處發現有散發陳
  　　　　情書的事實。
    （三）原告曾經對被告甲○○、戊○○提出刑事毀謗自訴，
          經台灣高等法院台南分院刑事庭以95年度上易字第53
          號判決被告二人無罪確定在案。
    （四）以上事實，有原告提出之系爭陳情書、馬祖防衛司令
          部（九二）祈和字第三九四一號書函（以上均影本）
          （本院卷，7至12頁）為證，復為兩造所不爭，並據
          本院依職權調取台灣高等法院台南分院九十五年度上
          易字第五三號刑事歷審卷核閱無訛，均堪信為真實。
    【兩造爭執之事項】
    （一）系爭陳情書究竟為被告甲○○、被告戊○○二人所撰
          寫或被告三人所共同撰寫？
    （二）被告撰寫之陳情書是否侵害原告之名譽權？
    （三）被告三人有無散發陳情書？是否構成侵害原告名譽權
          ？
　　（四）如果本件被告有侵害原告名譽權應負何種損害賠償責
 　　　　 任？
四、茲就上開兩造爭執事項，分述本院得心證理由如下：
    （一）系爭陳情書究竟為被告甲○○、戊○○二人所撰寫或
          被告三人所共同撰寫？
          查系爭陳情書乃被告甲○○、被告戊○○二人偕同其
          父母沈新基、陳錦華共同具名以打字方式向國防部長
          所提出，此為被告甲○○、被告戊○○於上開刑事庭
          審理時所自承，且有馬祖防衛司令部（九二）祈和字
          第三九四一號書函（本院卷，7至12頁）為證，被告
          丙○○並未具名。被告丙○○於本院審理時固否認伊
          有參與系爭陳情書之撰寫，辯稱：「陳情書不是我寫
          的。事前我姐姐（甲○○或戊○○）有打電話問我要
          寫陳情書好不好，我就說好啊，表達一下家屬的意見
          。」（本院96年8月1日言詞辯論筆錄）等語，惟被告
          甲○○於本院刑事庭審理時陳稱：．．．所以丙○○
          才寫了．．．這份陳情書，他有給我們看，我們看了
          之後，認為大致之情形確實是如陳情書之內容，所以
          我們才都簽名。．．．，（本院93年自字第87號刑事
          卷，103頁），足認系爭陳情書為被告丙○○所構思
          撰寫，由被告甲○○、戊○○及其父母沈新基、陳錦
          華閱後同意，並共同具名提出向國防部長陳情等情，
          應可認定。
    （二）被告撰寫之陳情書是否侵害原告之名譽權？
          按民法上名譽權之侵害非即與刑法之誹謗罪相同，名
          譽有無受損害，應以社會上對個人評價是否貶損作為
          判斷之依據，苟其行為足以使他人在社會上之評價受
          到貶損，不論其為故意或過失，均可構成侵權行為，
          其行為不以廣佈於社會為必要，僅使第三人知悉其事
          ，亦足當之。（最高法院90年台上字第646號判例參
          照）故原告主張：原告係被害人得依民法第195條規
          定請求損害賠償，不以被告即加害人有「意圖散布於
          眾」為要件，民法第195條之構成要件事實，與刑法
          第310條規定尚屬有別等語，固非無據；惟按名譽係
          人在社會上評價，通常指其人格在社會生活上所受之
          尊重，而侵害名譽權，係指以言語、文字、漫畫或其
          他方法貶損他人在社會上之評價，使其受到他人憎惡
          、蔑視、侮辱、嘲笑、不齒與其來往；是否構成侵害
          名譽權，不以被害人主觀感受為準，應就社會一般人
          之評價，客觀判斷之。查系爭陳情書固有「（原告讓
          ）父親（沈新基）在溫哥華住不到一年即將父親送回
          台灣」、「依丁○○夫妻具掠奪性格，勢必再回來偷
          賣老人家僅剩的建地及房子。果然丁○○之妻陳秀姬
          於90年又回國偷賣土地未成」、「父親名下…現金不
          部分已被丁○○在溫哥華侵占」、「因父親中風多年
          行動不便，身體逐漸退化，丁○○、乙○○○兩人便
          專程回國想再爭取父母親最後的財產（土地）。」、
          「他們（丁○○、乙○○○）想不到已找好買主卻無
          法賣地…因此憎恨在心，逼迫父母親要解除信託，令
          父母不堪其擾，兩老及印傭皆逃離新營至高雄丙○○
          家。」、「丁○○、乙○○○在國外11年未盡奉養父
          母之責，如今又回國中傷…丙○○，企圖妨害丙○○
          事業，以達其爭取財產之目的。」、「父母親已委託
          …蘇建榮律師…觀察及蒐證丁○○夫妻之偏差之言行
          …」等語，內容均屬兩造之家務事，事實真象如何，
          外人不易判斷，又該陳情書寄發對象僅係當時之國防
          部長一人，目的為駁斥原告先前指控被告丙○○家產
          案件，有馬祖防衛司令部（九二）祈和字第三九四一
          號書函（本院卷，7至12頁）為證，已如上述，尚難
          認足對原告社會上之個人評價有所貶損，或影響原告
          人格在社會生活上所受之尊重程度，依首揭說明，即
          不能認有何侵害原告名譽權之情事。
    （三）被告三人有無散發陳情書？是否構成侵害原告名譽權
          ？
   　查被告否認伊等三人有於台南縣新營市○○路一六三巷五
     號原告住處附近散發系爭陳情書傳單，證人廖月霞於本院
     刑事庭審理時證稱：「於九十三年端午節時，伊與乙○○○等一同前去新營沈家的隔壁送粽子，當時伊見沈家的信
     箱及附近地上散落滿地的陳情書，伊等就拿起來看，內容
     都不實在，．．．後來伊等就將地上的陳情書收一收，由
     乙○○○拿回家，又當時只見陳情書散落滿地，『並沒有
     看到是誰在發送該陳情書』，．．．」等語（本院刑事卷
     ，193至195頁）。依據證人廖月霞之證述，僅能證明「有
     人」在台南縣新營市○○路一六三巷五號原告住處附近，
     散布前開「陳情書」，尚難據此即認定係被告甲○○及戊○○將該「陳情書」製成傳單而予以發送、散布。此外，
     並無其他證據證明被告三人散發系爭陳情書，原告主張：
     「．．．關於散發陳情書的部分我們認為，被告三人是持
     有陳情書的人，其他的人並沒有持有之情形下，該陳情書
     可以推論是由他們所散發．．．」云云（本院96年8月1日
     言詞辯論筆錄，本院卷，273頁），乃原告個人臆測之詞，
     既乏證據足資佐證，自無足採信。原告主張被告三人散發
     陳情書一節，既無足採，則被告並無以散布系爭陳情書之
     方式侵害原告之名譽權之情事，應可認定。
　　（四）如果本件被告有侵害原告名譽權應負何種損害賠償責
 　　　　 任？
     綜上所述，原告主張被告侵害其名譽權一節，均無足採，
     原告起訴請求１被告應連帶給付原告丁○○八十萬元，乙○○○八十萬元及均自起訴狀副本送達被告之翌日起至清
     償日止依年息百分之五計算之利息。２被告應連續三日於
     中國時報、聯合報登載道歉啟事云云，亦屬無據，不應准
     許。
五、因本案事證已臻明確，兩造其餘主張陳述及所提之證據，均
    毋庸再予審酌，附此敘明。
六、原告受敗訴判決，其假執行之聲請即失所依據，應併予駁回
    。
七、據上論斷：原告之訴為無理由，並依民事訴訟法第七十八條
    判決如主文。
中　　華　　民　　國　　96　　年　　8 　　月　　15　　日
                  民事第三庭    法  官  孫玉文
右為正本係照原本作成。
如對本判決上訴，須於判決送達後廿日內向本院提出上訴狀。
中　　華　　民　　國　　96　　年　　8 　　月　　15　　日
                                書記官  蘇玟心
